【裁判字號】    90,上易,340
【裁判日期】    900813
【裁判案由】    侵占
【裁判全文】
臺灣高等法院臺南分院刑事判決              九十年度上易字第三四號      Ｇ
      上  訴  人  臺灣臺南地方法院檢察署檢察官
      被      告  乙  ○  ○
右上訴人因被告侵占案件，不服臺灣臺南地方法院八十八年度易緝字第一二四號，中
華民國八十九年十二月二十二日第一審判決（起訴案號：臺灣臺南地方法院檢察署八
十四年度偵字第八五五一號），提起上訴，本院判決如左：
      主      文
上訴駁回。
      理      由
一、公訴意旨略以：被告乙○○、甲○○（業經原審審結）共同意圖為自己不法之所
    有，於民國八十三年五月九日，以允晟彈簧工業有限公司（以下簡稱為允晟公司
    ）名義，向中國租賃股份有限公司（以下簡稱為中國租賃公司）租用附表所列之
    機器。租賃期限自八十三年五月十一日起，至八十六年二月十一日止，並約定使
    用地點為臺南縣永康市○○街二十二巷二號。詎被告乙○○、甲○○僅繳付租金
    至八十三年九月止，即未續繳，且將附表之機器侵占入己，遷移不知去向，因認
    被告乙○○與甲○○共同涉有刑法第三百三十五條第一項之侵占罪嫌。
二、按犯罪事實應依證據認定之，無證據不得推定其犯罪事實；又不能證明被告犯罪
    者，即應諭知無罪之判決，刑事訴訟法第一百五十四條、第三百零一條第一項分
    別定有明文。本件公訴人認被告涉有侵占罪嫌，係以告訴人中國租賃公司代理人
    陳文哲之指訴，以及租賃合約書、租賃物交貨與驗收證明書等作為所憑之論據。
    訊據被告固不否認擔任允晟公司名義負責人，並出面以允晟公司名義向中國租賃
    公司承租機器等情，惟堅詞否認有何侵占犯行，辯稱伊於八十三年十月間，因經
    營不善而向地下錢莊借貸，並積欠大筆債務，後為躲避債主追索而離開，再返回
    工廠時，機器已遭搬走，伊並不知係何人搬走等語。
三、經查：
  (1)被告所自承擔任允晟公司負責人，並與告訴人訂立租賃契約，承租如附表所示機
    器等情，經核與告訴人代理人陳文哲、證人即實際與被告簽約之丙○○，及同案
    被告甲○○分別於偵訊及原審八十五年度易字第四一號審理時所陳相符，並有允
    晟公司設立登記事項卡、變更登記事項卡、租賃合約書、租賃物交貨與驗收證明
    書等在卷可稽，被告前開自白應堪信為真實。
  (2)按告訴人之告訴，係以使被告受刑事訴追為目的，是其陳述是否與事實相符，仍
    應調查其他證據以資審認，最高法院五十二年度台上字第一三○○號著有判例。
    本件告訴人雖以被告所經營之允晟公司倒閉，其後被告、機器等均不知去向而認
    被告涉嫌侵占附表所示機器，然對於被告實際上如何侵占該機器，並未提出任何
    事證以實其說。至原審前以八十五年度易字第四一號判決，認定被告與甲○○共
    同侵占上開機器，則係以允晟公司確有向告訴人承租機器之事實，且甲○○係允
    晟公司之實際負責人等作為所憑之論據，此固有判決書附於該案卷內足憑，惟對
    於甲○○如何易持有為所有之意思，並如何處置所承租機器，乃至甲○○如何與
    被告間有犯意聯絡、行為分擔等部份，則未有說明，本院因認前審八十五年度易
    字第四一號判決所認定之事實，尚不能作為本案判決基礎。
  (3)另證人即曾借貸予被告之劉堯山於原審審理時，證稱曾於四、五年前出庭作證時
    ，聽聞蔡育坤陳稱被告向案外人蔡兩全（已死亡）借貸，後因無法清償貸款，故
    以所承租機器供蔡兩全出售抵償債務等情（原審八十八年度易緝字第一二三號八
    十八年九月八日、本案八十九年七月二十六日訊問筆錄）；而證人即受蔡兩全委
    託代尋買主之蔡育坤於原審審理時，則稱係於四、五年前，蔡兩全曾叫其幫忙尋
    找買主，其對於買賣機器之來源並不清楚，蔡兩全說是人家欠他錢故將機器交予
    他處理，後來嘉義地方法院有傳他出庭等語（原審八十九年八月九日訊問筆錄）
    ，是就前開二位證人所陳情節，雖大致相符，然因蔡兩全業已死亡，本院無法進
    行訊問以證實該二人證述之真實性，並進一步探知該機器是否確為被告允諾抵償
    債務；且證人蔡育坤所述臺灣嘉義地方法院受理之案件，復因逾越網路法學檢索
    所收錄之案件年限，證人等又不知該案件之被告係何人，無從經由前科記錄查知
    ，再本件同案被告甲○○經原審屢次傳喚均未到庭應訊，法院調查途徑已窮，仍
    無法認定蔡兩全委託證人蔡育坤尋找買主之機器，是否即為本件告訴人所出租於
    允晟公司之機器，抑或該機器是否為被告，或甲○○，或該二人共同交付或允諾
    蔡兩全出售以抵償債務，是證人劉堯山、蔡育坤證述，尚無法作為不利於被告之
    判斷依據。
四、綜上所述，告訴人及公訴意旨既未提出具體事證說明被告有何侵占事實，證人劉
    堯山、蔡育坤之證詞亦難據以認定被告提供機器抵償債務，且被告確曾於八十三
    年十月五日至台南縣調查站檢舉劉耀強（按即證人劉堯山）等人經營地下錢莊等
    情，亦有該調查筆錄在卷足憑，是被告於本院辯稱：「因當時有高利貸糾紛，伊
    到調查局報案，調查局的人告訴我先躲起來，所以以後的事情我不知道，我連被
    通緝都不知道」等語，尚非全然無稽，從而自不得僅以被告代表允晟公司向告訴
    人承租機器，且機器事後不知去向，被告又拒不清償告訴人損失等情，遽認被告
    有侵占附表所示機器之事實。是本件應屬民事糾葛，應另循民事途徑解決。此外
    ，本院復查無其他證據，足認被告涉有公訴人所指之侵占犯行。原審以不能證明
    被告犯罪，諭知被告無罪，核無不合。檢察官上訴意旨指摘原判決採證不當，為
    無理由，應予駁回。據上論結，應依刑事訴訟法第三百六十八條，判決如主文。
本案經檢察官王碧霞到庭執行職務。
中    華    民    國      九十      年      八      月       十三       日
                                  臺灣高等法院臺南分院刑事第四庭
                                      審判長法官  陳    義    仲
                                            法官  徐    財    福
                                            法官  宋    明    蒼
右正本證明與原本無異。
不得上訴。
                                      法院書記官  余    素    美
中    華    民    國      九十      年      八      月       十五       日


司法院資訊處製作；財團法人民間司法改革基金會備份。
